臺中高等行政法院判決
　　　　　　　　　　　　　93年度再字第00024號
　　　　　　　　　　　　　94.
再審原　告　甲○○
訴訟代理人　丁○○
再審被　告　財政部臺灣省中區國稅局
代　表　人　乙○○
訴訟代理人　丙○○
上列當事人間因遺產稅事件，再審原告不服最高行政法院92年10
月31日92年度判字第1507號確定判決，提起再審之訴，本院判決
如下︰
　　主  文
再審原告再審之訴駁回。
再審訴訟費用由再審原告負擔。
　　事  實
緣再審原告之配偶籃任貴於民國(下同)82年11月8日死亡，再審
原告於84年3月17日申報遺產稅，經再審被告核定遺產總額為新
臺幣(下同)12,742,369元，遺產淨額4,412,150元，應納遺產稅
額460,330元，並於84年7月3日繳納完竣。嗣再審原告於84年11
月1日陳情遺產中坐落南投縣埔里鎮○○○段11之11、11之14及
11之24號等3筆土地為農業用地應予扣除，再審被告除以84年11
月27日中區國稅埔里審第840009455號函否准所請，嗣再按申請
復查程序處理，並以申請復查逾期程序不合為由，作成84年12
月12日中區國稅法字第840084616號復查決定。再審原告不服，
訴經財政部85年8月20日台財訴第000000000號訴願決定，以再審
被告對於同一陳情書，先後為不同之程序處理，核欠允當等由，
將原處分撤銷，囑由再審被告究明再審原告真意及查明所訴實情
後另為適法處分。再審被告所屬埔里稽徵所遂於86年1月9日准依
平均地權條例第26條之1第1項第5款規定，視同繼續經營農業生
產扣除其土地價值全數，重行核定遺產淨額為3,155,510元，應
納遺產稅額247,371元，退還溢繳之稅款。惟其後復於86年8月20
日以其中坐落南投縣埔里鎮○○○段11之14地號土地，繼承人於
84年7月14日辦理繼承登記時，登記由再審原告及籃順美、籃春
等3人繼承，依被繼承人死亡時遺產及贈與稅法第17條第1項第5
款規定，該土地僅能扣除土地價值之半數，而重行核定遺產淨額
為3,735,125元，應納遺產稅額335,271元，發單補徵遺產稅額87
,900元及自動補報加計利息5,955元。再審原告不服，循序提起
復查、訴願均遭駁回，乃提起行政訴訟，經本院89年度訴字第26
9號判決撤銷訴願及復查決定(再審原告另請求再審被告應給付57
,396元部分，經原判決駁回，再審原告未聲明上訴)。再審被告
不服，向最高行政法院提起上訴，經該院以92年度判字第1507號
判決原判決除確定部分外廢棄，廢棄部分再審原告在第一審之訴
駁回。惟再審原告仍有不服，遂依行政訴訟法第273條第1項第13
款之規定提起本件再審之訴。
　　理  由
一、按「有左列各款情形之一者，得以再審之訴對於確定終局判
    決，聲明不服。但‥‥13.當事人發見未經斟酌之證物或得使
    用該證物者，但以如經斟酌可受較有利益之裁判者。」行政
    訴訟法第273條第1項第13款固定有明文。惟所謂「發見」未
    經斟酌之證物或得使用該證物，係指前訴訟程序事實審之言
    詞辯論終結前已存在之證物，因當事人不知有該證物，其後
    始知悉者，且發見之證物或得使用之證物，以如經斟酌，可
    受較有利益之判決者，若在前訴訟程序事實審之言詞辯論終
    結前尚未存在之證物，本無所謂發現，自不得據為再審之理
    由。又「當事人對於本院判決，以發見新證物為理由，提起
    再審之訴者，必該證物足以動搖原確定判決之基礎，否則不
    能認為合於再審條件。」改制前行政法院41年度裁字第1號
    著有判例。
二、本件再審原告主張：
    (一)本件被繼承人所有坐落南投縣埔里鎮○○○段11之14地號
      等9筆土地(面積4,461平方公尺)，先後因興辦「南港溪溪
      北堤防道路工程」及「枇杷溪排水系統第一期改善工程」
      ，經南投縣政府於75年1月13日(75)投府地權字第2984號
      及同府76年2月9日(76)投府地權字第13495號公告徵收在
      案。施工前對照農委會林務局農林航空測量所出版臺灣地
      區像片基本圖、66年空照攝影像片、埔里區圖第1版圖號
      ：9620-Ⅳ-013號與圖幅接合牛相觸區圖第1版圖號：9620
      -Ⅳ-012號像片，顯示證明系爭11之14地號土地位於南港
      溪口1段下方約1百公尺處，其中人工彩繪綠色部分是私有
      土地，為依都市計畫法所規劃設計以人為方法構築新造河
      道工程用地。「南港溪溪北堤防道路工程」於74年2月竣
      工，對照88年空照攝影像片圖示、埔里區圖第5版圖號：9
      520-I-019號與圖幅接合牛相觸區圖第5版圖號：9520-I
      -018號像片說明，將系爭11之14地號土地全部涵蓋在新造
      河道用地範圍 (地籍圖謄本參照)；「枇杷溪排水系統第
      一期改善工程」於76年間以人為方法闢建竣工，屬南投縣
      政府管理(埔里水系圖參照)，依埔里都市計畫圖所示自該
      圖「下東埔」上游支流起算至農業區三角邊緣轉彎處，長
      約3千4百公尺屬都市計畫範圍界線內，是依上開空照圖、
      埔里都市計畫圖、埔里鎮水系圖等原告所提出之新證據，
      可證系爭11之14地號土地確為都市計畫法實施中為交通、
      排水、防洪等公共設施工程建設而以人工方法構建之新河
      道，按比例多數原則，應屬都市計畫公共設施之範圍，符
      合都市計畫法第42條第1項第1款「河道」公共設施之規定。
    (二)依南投縣政府85年2月24日85投府地用字第21701號函說明
      ，可證需地機關埔里鎮公所確有怠忽職責，至今尚未依規
      定將申請用地變更編定為公共水利用地，致再審原告顯有
      不可抗力之因素，而受有損害。且本件系爭11之14地號土
      地確因都市計畫規劃闢建新河道工程用地，置留於兩護岸
      間行水區，並經南投縣政府85年2月2日會勘，認定屬新河
      道行水區範圍內土地。再審被告藉土地登記謄本仍未變更
      編定，維持特定農業區農牧用地之行政過失，故意將新河
      道公共設施用地，以不適用平均地權條例第26條之1第1項
      第5款規定，擅加法律所無之限制，應屬違法，最高行政
      法院92年度判字第1507號判決，將南投縣政府依法興建之
      「枇杷城溪區域排水系統」新造河道公共設施用地之系爭
      11之14地號土地，視同繼續經營農業生產之農地，而重複
      核課遺產稅，顯有違法。
    (三)綜上，本件再審原告既發現前述新證據，自得依行政訴訟
      法第273條第1項第13款及第275條之規定，對於最高行政
      法院92年度判字第1507號確定判決提起本件再審之訴。
三、本件再審被告答辯：本件再審原告以發現新證據為由提起本
    件再審之訴，然再審原告所提出之新證物如南投縣政府函、
    會勘案件紀錄表、照片及再審被告所屬埔里稽徵所相關函文
    等，於前訴訟程序中業已提出並經原判決加以論斷；其餘如
    行政院農業委員會林務局農林航空測量所出版之空照像片埔
    里區圖、牛相觸區圖、埔里鎮水系圖及都市計畫圖等，亦僅
    能證明系爭11之14地號土地位於兩護岸內之行水區(與原會
    勘結果尚無二致)，而無法改變原判決所認定系爭土地為都
    市計畫外農業用地之事實。又行政訴訟之上訴審為法律審，
    並非事實審，原上訴確定判決已就再審原告所持相關爭點詳
    予論述判斷，再審原告所主張之再審事由，與行政訴訟法第
    273條第1項第13款所規定之再審要件不合。
四、按都市計畫法第50條之1係規定公共設施保留地因依本法第
    49條第1項徵收取得之加成補償，免徵所得稅；因繼承或因
    配偶、直系血親間之贈與而移轉者，免徵遺產稅或贈與稅。
    所稱公共設施保留地以同法第42條所定「都市計畫地區範圍
    內，應視實際情況，分別設置下列公共設施用地：一道路、
    公園、綠地、廣場、兒童遊樂場、民用航空站、停車場所、
    河道及港埠用地。二學校、社教機關、體育場所、市場、醫
    療衛生機構及機關用地。三上下水道、郵政、電信、變電所
    及其他公用事業用地。四本章規定之其他公共設施用地。」
    為限。系爭11之14地號土地為都市計畫外之特定農業區，無
    都市計畫法之適用，自與都市計畫法第50條之1所定公共設
    施保留地要件不符，本件無適用該條規定免徵遺產稅餘地，
    系爭非公共設施保留地之水利用地，其使用即令有所限制，
    法既無免徵遺產稅規定，被上訴人自無由據此主張免徵遺產
    稅，為最高行政法院92年度判字第1507號判決所確認之事實
    ，及所持之法律上見解。本件再審原告雖提出事後所申請之
    臺灣地區空照像片埔里區圖、埔里鎮水系圖、埔里都市計畫
    圖為新證據，用以證明系爭11之14地號土地上之河道，係以
    人工方法所構建，而非因地勢自然形成，惟查系爭土地目前
    仍屬非都市計畫土地，有南投縣政府94年2月17日府建都字
    第09400354680號函在本院卷足稽，是再審原告所提前揭新
    證據，仍不足以動搖原確定判決認定非都市計畫土地，不符
    公共設施保留地要件，而不得免徵遺產稅之基礎，自無從斟
    酌而可受較有利益之判決，本件再審原告之訴為無理由，應
    予駁回。
五、依行政訴訟法第280條、第281條、第98條第3項前段判決如
    主文。
中    華    民    國    94    年     3     月    17   日
                第二庭審判長法  官　王茂修
                            法  官　莊金昌
                            法  官　王德麟
以上正本證明與原本無異。
如不服本判決，應於判決送達後20日內向本院提出上訴書狀，其
未表明上訴理由者，應於提起上訴後20日內向本院提出上訴理由
書(須依對造人數附具繕本)；如於本判決宣示或公告後送達前提
起上訴者，應於判決送達後20日內補提上訴理由書(須附繕本)。
未表明上訴理由者，逕以裁定駁回。
提起上訴應預繳送達用雙掛號郵票390元(34元及5元郵票各10份)。
中    華    民    國    94    年     3     月    17   日
　　　　　　　　　　　　　　書記官　蔡宗融
